【裁判字號】    96,交聲,1949
【裁判日期】    970122
【裁判案由】    交管條例聲異
【裁判全文】
臺灣板橋地方法院交通事件裁定        96年度交聲字第1949號
異  議  人
即受處分人  王偉銓
上列異議人即受處分人因違反道路交通管理處罰條例案件，對於
交通部公路總局臺北區監理所板橋監理站於中華民國九十六年九
月二十七日所為之處分（原處分案號：板監裁字裁四一－ＡＥＶ
五九０七三七號），聲明異議，本院裁定如下：
    主     文
異議駁回。
    理     由
一、按汽車駕駛人，駕駛執照吊扣期間駕駛小型車或機器腳踏車
    者，處新臺幣（下同）六千元以上一萬二千元以下罰鍰，當
    場禁止其駕駛；並吊銷駕駛執照；又汽車駕駛人，曾依本條
    例其他各條規定吊銷駕駛執照者，一年內不得考領駕駛執照
    。道路交通管理處罰條例第二十條第一項第五款、第四項後
    段、第六十七條第三項分別定有明文。
二、本件異議人即受處分人王偉銓於民國九十六年三月二十二日
    二十時四十五分許，騎乘車牌號碼為ＬＫＴ－八六七號重型
    機車，行經臺北市○○路與襄陽路口時未依標誌（機車兩段
    式左轉）指示，直接左轉館前路行駛，經臺北市政府警察局
    中正第一分局介壽路派出所警員當場指示其停車受檢，以受
    處分人違反道路交通管理處罰條例第四十八條第一項第二款
    規定，掣發北市警交字第ＡＥＶ五九０七三六號通知單當場
    舉發，並經舉發員警查核受處分人駕駛執照業經吊扣一年（
    吊扣期間自九十五年十一月二十日起至九十六年十一月十九
    日止），因認其有「駕駛執照吊扣期間駕駛機器腳踏車」之
    違規行為，當場另掣發北市警交字第ＡＥＶ五九０七三七號
    通知單加罰之，並均經受處分人當場簽收。嗣受處分人逾舉
    發通知單上所載應到案日期（九十六年四月六日）六十日以
    上向原處分機關提出申訴，經原處分機關函請舉發單位調查
    結果，仍認受處分人有上開違規行為，原處分機關乃依違反
    道路交通管理處罰條例第二十一條第一項第五款、第六十七
    條第三項及違反道路交通管理事件統一裁罰基準表等規定，
    於九十六年九月二十七日裁處受處分人九千六百元罰鍰，吊
    銷駕駛執照，一年內不得考領駕駛執照，此有臺北市政府警
    察局北市警交字第ＡＥＶ五九０七三七號舉發通知單、交通
    部公路總局臺北區監理所板橋監理站板監裁字裁四一－ＡＥ
    Ｖ五九０七三七號裁決書、臺北市政府警察局中正第一分局
    九十六年十月二十九日北市警中正一分交字第０九六三一四
    六一五００號及九十六年十一月二十日北市警中正一分交字
    第０九六三一六０四六００號函及交通部公路總局臺北區監
    理所板橋監理站九十七年一月十六日北監板四字第０九七六
    ０００五一九號函各一件在卷足憑。
三、聲明異議意旨略以：伊不是不繳罰單，是當時真的沒拿到三
    聯單（應係舉發單），也不是故意要違規，因家中有人患重
    大疾病，需家人流輪照顧，忙到忘記曾被開單。因為伊做工
    地的要新莊、淡水兩地跑，必須要用到機車云云。
四、經查：
  (一)本件異議人關於本件交通違規案件，固經原處分機關於九十
    六年九月二十七日開立裁決書，九十六年九月二十九日以郵
    遞掛號方式寄送異議人位在臺北縣新莊市○○街四十八巷一
    弄七號住處，並由異議人之具有辨別事理能力之同居人母親
    代為蓋印簽收，以為合法送達異議人（此有裁決書及送達證
    書各一紙附於同上卷宗內可按），而其遲至九十六年十一月
    三十日（此有蓋有原處分機關上開收狀日期之本件聲明異議
    狀一份在卷可稽）始向原處分機關提出本件聲明異議狀，似
    與違反道路交通管理處理條例第八十七條第一項：「受處分
    人，不服第八條主管機關所為之處罰，得於接到裁決書之翌
    日起二十日內，向管轄地方法院聲明異議」之規定相違；然
    查，原處分機關於九十六年九月二十七日開立裁決書，九十
    六年九月二十九日由異議人之具有辨別事理能力之同居人母
    親代為蓋印簽收，異議人於同年月三日即填具交通違規案件
    陳述書，向原處分機關提出「申訴」，此有該陳述書影本一
    件，及其上所蓋用之原處分機關現場收件章戳一枚附於同上
    卷宗內足憑，觀諸異議人當時提出之「交通違規案件陳述書
    」，已載明本件裁決書之字號，其真意係不服原處分而向本
    院聲明異議至明，實不應苛求其必依法定之「聲明異議」方
    式、程序為異議，始屬合法，而應從寬解釋前揭條例第八十
    七條第一項之規定，認行為人於接獲裁決書後二十日內，已
    向原處分機關為不服之表示者（形式、名目不拘），應認已
    於法定期間內「提出異議」，以符憲法保障人民訴訟權之本
    旨。從而，本件異議人於接獲裁決書後二十日內，既已向原
    處分機關為不服之表示，揆諸前揭說明，其聲明異議自屬合
    法，尚無違反前開條例第八十七條第一項之問題，應由本院
    就實體事項而為審究，合先敘明。
  (二)異議人於駕駛執照吊扣期間在前述時地騎乘前揭車號重型機
    車之違規事實，此有前揭書函在卷可參，異議人亦不爭執，
    此情已足認定。又本件既經異議人當場簽收舉發員警交付之
    舉發通知單，即生合法送達之效力，是異議人辯稱收到過前
    述舉發通知單云云，即非真實。從而，應認異議人確有前開
    交通違規行為，揆諸前開規定及說明，原處分機關之裁處並
    無違法之處，是本件聲明異議為無理由，應予駁回。
五、綜上所述，異議人確於前述時、地有「駕駛執照吊扣期間駕
    駛機器腳踏車」之違規行為，洵堪認定。從而，原處分機關
    依據道路交通管理處罰條例第二十一條第一項第五款、第六
    十七條第三項及違反道路交通管理事件統一裁罰基準表之規
    定，裁處罰鍰新臺幣九千六百元，吊銷駕駛執照，一年內不
    得考領駕駛執照，核無違誤，本件異議人之異議為無理由，
    自應將其異議駁回。
六、據上論斷，應依道路交通案件處理辦法第十九條，裁定如主
    文。
中    華    民    國    97    年    1    月     22    日
                  交通法庭法  官  吳冠霆
上列正本證明與原本無異。
如不服本裁定，應於裁定送達後五日內敘明抗告理由，向本院提
出抗告狀。
                          書記官  黃炎煌
中    華    民    國    97    年    1     月    22    日


司法院資訊處製作；財團法人民間司法改革基金會備份。
